臺灣基隆地方法院民事裁定　　　　　　　　 96年度抗字第3號
再　抗告人　甲○○
相　對　人　乙○○
上列再抗告人與相對人間拍賣抵押物事件，對於96年5月25日本
院96年度抗字第3號裁定提起再抗告，本院第二審合議庭裁定如
下：
    主  文
再抗告駁回。
再抗告程序費用新臺幣壹仟元由再抗告人負擔。
    理  由
一、按抗告法院之裁定，以抗告不合法而駁回者，不得再為抗告
    ，但得向原法院提出異議；前項異議，準用第484條第2項及
    第3 項之規定；除前二項之情形外，對於抗告法院之裁定再
    為抗告，僅得以其適用法規顯有錯誤為理由，並經原法院之
    許可者為限；前項許可，以原裁定所涉及之法律見解具有原
    則上之重要性者為限；第436 條之3第3項、第4項及第436條
    之6之規定，於第4項之抗告準用之，民事訴訟法第486條第2
    項至第6項定有明文。
二、本件再抗告人不服本院95年6月23日95年度拍字第172號裁定
    ，提起抗告，經本院第二審合議庭於96年5月25日以抗告無
    理由予以駁回（下簡稱駁回裁定）後，復對該駁回裁定提起
    再抗告。再抗告意旨略以：
（一）非訟法院如依卷內資料即可形式審查者，仍應依形式審查
      結果為認定，此不涉及實質審查範圍，而依相對人提出之
      本票，票載到期日為78年1月15日，且未有相對人就時效
      中斷等事由提出文書或主張，則本件非訟法院形式上即可
      審認本件抵押債權於81年1月15日已罹於時效，並於86年1
      月15日已屆民法第880條所定之除斥期間，依法即應形式
      上認定本件抵押權已消滅，該債權時效完成，原裁定法院
      未盡形式審查之職權並適用民法第880條規定，自有裁判
      不適用民法第880條之違背法令，乃適用法規顯有錯誤之
      事由。
（二）次查，本件再抗告人僅為抵押人，票據債務人乃新萬象育
      樂事業股份有限公司（下簡稱新萬象公司），而相對人係
      受讓自第三人林錦源，林錦源則受讓自陳俊傑，而依卷內
      資料，原債權人陳俊傑所出具之讓與同意書僅記載讓與其
      對再抗告人抵押權之權益，並未表明有將「本票債權」讓
      與，原裁定未依民法第870條規定認定本件為無效，亦有
      適用法令顯然錯誤之違背法令之情。且非訟法院就此二部
      分有無應依法盡其形式審查之職權，亦有爭議。
（三）又相對人於拍賣抵押物聲請狀既表明其係受讓第三人林錦
      源對再抗告人之新臺幣（下同）35,000,000元本金最高限
      額抵押權及30,000,000元之本票債權，惟其所附證物竟係
      35,000,000元之普通抵押權，其所附本票金額又與前開抵
      押權擔保之債權金額不符，則該本票如何能形式上作為35
      ,000,000元之抵押債權證明之用？況原許可裁定書謂「相
      對人（即再抗告人）對第三人林錦源負債務30,000,000元
      ，未按期繳納本（利）息，已喪失期限利益」云云，然相
      對人聲請狀及本票所記載之票據債務人乃新萬象公司，再
      抗告人並非背書人亦非發票人，其文書無一可形式證明再
      抗告人積欠林錦源債務，且抵押登記之清償期為78年5月4
      日，亦與本票到期日不符，則原許可裁定形式審查之結果
      與文書證據及相對人之主張均不相符合，法院仍應就其文
      書證據予以審查之情形云云。
三、惟按，抵押權經設定登記後，債權人因債務屆期未受清償，
    依民法第873條第1項之規定，即得聲請法院拍賣抵押物。如
    對於此項法律關係有爭執時，亦應由有爭執之人提起訴訟，
    以求解決，不得僅依抗告程序聲明其有爭執，並據為廢棄拍
    賣抵押物裁定之理由；而抵押權擔保之債權，其請求權時效
    ，有無中斷之事由、消滅時效是否完成、抵押權是否消滅，
    均屬實體問題，非執行法院所得審認，最高法院57年度臺抗
    字第76號判例、同院76年度臺抗字第276號裁定、司法院（
    75 ）廳民二字第1248號函釋均可資參照。本件再抗告人以
    上述理由（一）主張原裁定法院未適用民法第880條規定，
    適用法規顯有錯誤云云，然揆諸上開說明，再抗告人之主張
    乃實體事項，尚非非訟法院所得形式審認，此復據本院於前
    開駁回裁定詳予闡明，再抗告人不依訴訟程序謀求解決，徒
    以非訟事件程序向本院提起再抗告以為爭執，實無足取。
四、次按，所謂適用法規顯有錯誤，係指原第二審判決就其取捨
    證據所確定之事實適用法規顯有錯誤而言，不包括認定事實
    不當之情形在內；另所謂原則上之重要性，乃指該事項所涉
    及之法律問題意義重大而有加以闡釋之必要，有最高法院80
    年臺上字第1326號、81年臺抗字第160號判例可資參照。查
    再抗告人上述再抗告意旨（二）、（三）均係指摘原許可拍
    賣抵押物裁定之法院對於相對人所提釋明抵押債權存在之文
    件，其事實認定錯誤云云，然適用法規顯有錯誤，不包括認
    定事實不當之情形，已如前述，再抗告人以之主張原許可裁
    定適用法規顯有錯誤，已有未洽；況再抗告人就本院前開駁
    回裁定有何適用法規顯有錯誤之情事，且該情形所涉及之法
    律問題意義重大，具有原則上之重要性，而有加以闡釋並統
    一法律見解之必要部分，隻字未提，再抗告人提起再抗告，
    難認有據。
五、綜上所述，原審以前開駁回裁定駁回再抗告人之抗告，並無
    適用法規顯然錯誤之情事，再抗告人所提再抗告，於法不合
    ，應予駁回。
六、依民事訴訟法第436條之3第3項後段、第95條、第78條，裁
    定如主文。
中　　華　　民　　國　　96　　年　　6 　　月　　22　　日
                  民事庭審判長法  官  林玉珮
                              法  官  徐世禎
　　                          法　官　李木貴
以上正本係照原本作成。
如對本裁定抗告，應於本裁定送達後10日內，向本院提出抗告狀
，並繳納抗告費新臺幣1000元。
中　　華　　民　　國　　96　　年　　6 　　月　　22　　日
                              書記官　林蔚菁
